【裁判字號】    98,訴,142
【裁判日期】    970310
【裁判案由】    違反槍砲彈藥刀械管制條例
【裁判全文】
臺灣彰化地方法院刑事判決               98年度訴字第142號
公  訴  人  臺灣彰化地方法院檢察署檢察官
被      告  乙○○
                      5號
                    （現另案於臺灣彰化監獄彰化分監執行）
選任辯護人  盧兆民律師
被      告  甲○○
選任辯護人  許名宗律師
上列被告等因違反槍砲彈藥刀械管制條例案件，經檢察官提起公
訴（九十七年度偵字第八四三九號），本院判決如下：
    主  文
乙○○共同未經許可寄藏獵槍，處有期徒刑貳年，併科罰金新臺
幣拾萬元，罰金如易服勞役，以新臺幣壹仟元折算壹日。扣案如
附表所示之物均沒收之。
甲○○共同未經許可寄藏獵槍，處有期徒刑壹年拾月，併科罰金
新臺幣柒萬元，罰金如易服勞役，以新臺幣壹仟元折算壹日。緩
刑伍年。扣案如附表所示之物均沒收之。
    犯罪事實
一、乙○○明知槍砲彈藥刀械管制條例所列管之槍砲、彈藥，非
    經主管機關許可，不得無故受寄代藏，竟未經許可，於民國
    96年7 月10日20時許，在其位於彰化縣社頭鄉○○村○○路
    ○段271-5號之住處內，收受蕭如盛（綽號「小狗」，已於96
    年11月10日死亡）所託交之黑色手提袋一只（未扣案），袋
    內置有具殺傷力之（1）仿雙管霰彈槍製造、金屬材質槍管
    且暢通、擊發功能正常，可擊發適用子彈使用之長槍一枝 (
    槍枝管制編號:0000000000，屬槍砲彈藥刀械管制條例第4條
    第1款所稱之「獵槍」)、（2）仿SIG SAUER廠P220型半自動
    手槍製造、換裝土造金屬槍管及土造金屬滑套而成，擊發功
    能正常，可擊發適用子彈使用之改造手槍 (含彈匣一個，槍
    枝管制編號:0000000000）一枝、（3）仿BERETTA廠M9型半
    自動手槍製造、換裝土造金屬槍管而成，擊發功能正常，可
    擊發適用子彈使用之改造手槍 (含彈匣一個，槍枝管制編號
    :0000000000) 一枝、（4）口徑9mm制式子彈三十三顆、
    （5）由金屬彈殼組合直徑8.6±0.5mm金屬彈頭而成之非制
    式子彈二顆、（6）口徑0.357吋制式子彈十一顆、（7 ）口
    徑0.38吋制式子彈五顆、及（8）口徑12GA UGE之制式霰彈
    四十六顆等槍彈等物，乙○○基於寄藏上揭槍、彈之犯意，
    乃未經許可，受寄代藏上開槍、彈；因乙○○於該時仍在假
    釋期間，為避免遭查緝而撤銷假釋，乙○○即於同日23 時
    許，攜上述之黑色手提袋內置放上揭槍、彈，前往甲○○位
    於彰化縣社頭鄉○○村○○路159巷13號之住處，將上開黑
    色手提袋（內置放上揭槍、彈）轉交予甲○○代為藏置，經
    告知甲○○該黑色手提袋為蕭如盛物品，及獲得甲○○同意
    後，乙○○、甲○○即均未經許可，基於寄藏上揭槍、彈之
    犯意聯絡，共同寄藏上揭槍、彈，由甲○○於同日將該黑色
    手提袋（內置放上揭槍、彈）藏置在其上址住處之地下室，
    再因害怕遭查緝，於不詳時、日將黑色手提袋（內置放上揭
    槍、彈）藏置於彰化縣社頭鄉張厝村與廣興村交借處之八堡
    圳旁香蕉樹下。嗣乙○○於97年9月10日為警借提乙○○追
    查其兄長蕭博壬犯罪行為時，乙○○即於有偵查權限之機關
    發覺其涉有寄藏上揭槍、彈行為前，主動向員警自首上述寄
    藏槍、彈之犯行，並接受裁判，並聯絡甲○○出面，協同警
    方於同日15時30分許，在彰化縣社頭鄉張厝村與廣興村交借
    處之八堡圳旁香蕉樹下，起獲上開手提袋，並扣得上揭槍、
    彈。
二、案經彰化縣警察局田中分局報告臺灣彰化地方法院檢察署檢
    察官偵查起訴。
    理    由
一、證據能力部分：
（一）本件卷附內政部警政署刑事警察局所出具之97年10月22日
      刑鑑字第0970140309號槍彈鑑定書，係該局執行槍枝、子
      彈鑑定公務所出具之書面鑑定報告，依據刑事訴訟法第15
      9條之立法理由及同法第206條規定，可認上開槍彈鑑定書
      具有證據能力。
（二）又扣案之上揭搶、彈，均非屬供述證據而無傳聞法則之適
      用，惟查上開扣案之槍、彈均係由員警依法定程序合法扣
      得，且亦與本案具有關聯性，當有證據能力，均合先敘明
      。
二、上揭犯罪事實，業據被告乙○○、甲○○於本院審理時均坦
    承不諱。又被告甲○○將手提袋藏置八堡圳旁之香蕉樹下，
    以避免查緝，足見被告甲○○應知手提袋內裝有違禁物品，
    及經本院當庭勘驗扣案槍彈之重量: 「子彈部分：1.75公斤
    、霰彈槍的部分：2.1公斤、改造手槍部分：3.2公斤。」總
    計重量逾7公斤，有本院審理筆錄在卷可憑，被告甲○○復
    於本院審理中供承: 「（東西是否很重?）很重。」等語，
    則衡情依上述情事，被告甲○○應知手提袋內放有槍、彈等
    物品。再扣案之槍、彈經送請內政部警政署刑事警察局鑑定
    之結果為：（1）長槍一枝 (槍枝管制編號:0000000000），
    認仿雙管霰彈槍製造之槍枝，槍管（金屬材質）暢通、擊發
    功能正常，可擊發適用，認具殺傷力。（2）手槍 (槍枝管
    制編號:0000000000）一枝，認係改造手槍，由仿SIG SAUER
    廠P220型半自動手槍製造之槍枝，換裝土造金屬槍管及土造
    金屬滑套而成，擊發功能正常，可擊發適用子彈使用，認具
    殺傷力。（3）手槍 (槍枝管制編號:0000000000) 一枝，認
    係改造手槍，由仿BERETTA廠M9型半自動手槍製造之槍枝，
    換裝土造金屬槍管而成，擊發功能正常，可擊發適用子彈使
    用，認具殺傷力。（4）口徑9mm制式子彈三十三顆，經採樣
    十二顆試射，均可擊發，認均具殺傷力。（5）由金屬彈殼
    組合直徑8.6±0.5mm金屬彈頭而成之非制式子彈二顆，經採
    樣一顆試射，可擊發，認具殺傷力。（6）口徑0.357 吋制
    式子彈十一顆，經採樣四顆試射，均可擊發，認均具殺傷力
    。（7）口徑0.38吋制式子彈五顆，經採樣二顆試射，均可
    擊發，認均具殺傷力。（8）口徑12GAUGE之制式霰彈四十六
    顆，經採樣十六顆試射，均可擊發，認均具殺傷力等情；有
    內政部警政署刑事警察局97年10月22日刑鑑字第0970140309
    號槍彈鑑定書一份在卷可證（見九十七年度偵字第八四三九
    號卷第35頁以下），是扣案之上述槍、彈具有殺傷力應屬無
    疑。再按霰彈槍，應屬槍砲彈藥刀械管制條例第4條第1款所
    稱「獵槍」之一種，有內政部警政署83年1月18日八三警署
    保字第377號函可稽；而且霰彈槍特性在於火力面較廣，被
    打擊對象會留下一個如碗狀大的傷口，經常用來打獵使用，
    故實務見解認為制式霰彈槍即為該條所稱「獵槍」（高等法
    院八十七年度上訴字第二二五三號判決參考），是本件扣案
    之霰彈槍，應屬槍砲彈藥刀械管制條例第4條第1款所稱之「
    獵槍」無誤。另本件槍、彈有相當之重量，已如前述，復由
    蕭如盛所託付寄藏、唯恐遭警查緝，顯非玩具槍、彈或模型
    槍、彈，是被告二人對上揭槍、彈具殺傷力一節，亦應有認
    識。被告二人上開自白核與事實相符，堪可採為論罪科刑之
    依據。綜上所述，本案事證已臻明確，被告二人未經許可，
    受寄藏上揭槍、彈之犯行，均堪認定。
三、按槍砲彈藥刀械管制條例第8條第4項係將「持有」與「寄藏
    」為分別之處罰規定，則單純之「持有」，固不包括「寄藏
    」，但「寄藏」之受人委託代為保管，其保管之本身所為之
    「持有」，既係「寄藏」之當然結果，法律上自宜僅就「寄
    藏」行為為包括之評價，不應另就「持有」予以論罪（最高
    法院七十四年臺上字第三四００號判例意旨參照）。又槍砲
    彈藥刀械管制條例第8條第4項之「寄藏」與「持有」，均係
    將物置於自己實力支配之下，僅寄藏必先有他人之持有行為
    ，而後始為之受寄代藏而已，至其藏放時間之長短及有無其
    他目的，並不影響該已成立之罪責（最高法院九十二年度臺
    上字第三七０九號判決意旨參考）。是核被告乙○○、甲○
    ○二人所為，均係犯槍砲彈藥刀械管制條例第8條第4項之「
    未經許可寄藏獵槍罪（寄藏霰彈槍一枝部分）」、「同條項
    之未經許可寄藏其他可發射金屬或子彈之槍枝罪（寄藏改造
    手槍二枝部分）」、同條例第12條第4項之「未經許可寄藏
    子彈罪」。起訴書認被告二人寄藏霰彈槍部分，亦係涉犯槍
    砲彈藥刀械管制條例第8條第4項之未經許可持有可發射金屬
    或子彈具有殺傷力之槍枝罪嫌；惟扣案霰彈槍屬於「獵槍」
    而非「其他可發射金屬或子彈之各式槍砲」，是起訴見解尚
    有誤會，但仍與應適用之法條屬於同一法條，並無變更法條
    問題。再按非法持有、寄藏、出借槍砲彈藥刀械等違禁物，
    所侵害者為社會法益，如所持有、寄藏或出借客體之種類相
    同（如同為手槍，或同為子彈者），縱令同種類之客體有數
    個（如數枝手槍、數顆子彈），仍為單純一罪，不發生想像
    競合犯之問題；若同時持有、寄藏或出借二不相同種類之客
    體（如同時持有手槍及子彈），則為一行為觸犯數罪名之想
    像上競合犯（最高法院八十二年度台上字第五三０三號判決
    要旨參考）。查被告以一寄藏行為同時寄藏上揭獵槍、改造
    手槍，槍砲彈藥刀械管制條例評價為不同種類之槍枝，而分
    別觸犯「未經許可寄藏獵槍罪」、「未經許可寄藏其他可發
    射金屬或子彈之槍枝罪」二罪名，及寄藏子彈觸犯「未經許
    可寄藏子彈罪」二罪名，依該判決意旨，應依想像競合犯之
    規定，僅論以情節較重之「未經許可寄藏獵槍罪」一罪。
四、查被告乙○○前因違反毒品危害防制條例案件，經檢察官提
    起公訴後，經本院於92年5月19日以九十二年度訴字第七四
    號判處有期徒刑8月、7月確定; 復因違反毒品危害防制條例
    案件，再經檢察官提起公訴，復經本院於92年9月15日以九
    十二年度訴字第九一二號判處有期徒刑8月、10月確定，上
    揭案件合應執行有期徒刑2年5月；再因違反毒品危害防制條
    例案件，經本院於93年7月12日以九十三年度訴字第五四九
    號判處有期徒刑1年、8月，應執行有期刑1年6月確定，上揭
    案件經接續執行，已於96年12月3日假釋付保護管束出監，
    假釋期滿未經撤銷，有臺灣高等法院被告前案紀錄表、臺灣
    彰化地方法院檢察署刑案資料查註紀錄表在卷可按，惟如在
    假釋中因故意更犯罪，受有期徒刑以上刑之宣告者，依刑法
    第78條第1項之規定，既應撤銷其假釋，則其刑罰尚未執行
    完畢，自無由成立累犯（最高法院八十七年度台非字第八七
    號判決參考），是被告乙○○尚不成立累犯。再被告乙○○
    係於有偵查權限之機關發覺其涉有寄藏上揭槍、彈行為前，
    主動向員警自首寄藏槍、彈犯行，並接受裁判，業據證人即
    承辦本件之員警孫木火到庭證述明確，並有被告乙○○之警
    詢筆錄在卷可稽，而被告乙○○復有接受審判之情，從而，
    被告乙○○應依槍砲彈藥刀械管制條例第18 條第1項規定減
    輕其刑。另被告甲○○未經許可寄藏獵槍之行為，所犯為法
    定本刑三年以上十年以下有期徒刑，併科新臺幣7百萬元以
    下罰金之重罪，然查被告甲○○因蕭如盛、被告乙○○均
    素行不良（有前科表附卷可憑），其亦唯恐推卻寄藏上揭槍
    、彈遭受不測，礙於人情而暫受寄藏上揭槍、彈，其並無供
    自己或他人犯罪之意圖，顯係對國家刑典認識不夠深切，致
    犯此重罪，且受寄藏之時間非長，惡性尚非重大，則以本案
    犯罪之具體情狀及行為背景觀之，認縱宣告法定最低度之刑
    猶嫌過重，而與被告所外顯之實際惡性失諸衡平，非無情輕
    法重之憾，於客觀上足以引起社會一般人之同情而堪可憫恕
    ，公訴人亦當庭表示被告甲○○坦承犯行又無前科，建請本
    院給予緩刑，以利其自新，故被告甲○○爰依刑法第59條之
    規定，酌予減輕其刑。爰審酌被告二人寄藏具殺傷力之槍枝
    、子彈，對社會安全造成潛在危害，及被告二人犯罪之動機
    、目的、手段、寄藏之期間，暨犯罪後坦承犯行、態度尚屬
    良好等一切情狀，分別量處如主文所示之刑，罰金部分並均
    諭知易服勞役之折算標準。末查，被告甲○○前未曾因犯罪
    受有期徒刑以上刑之宣告，有臺灣高等法院被告前案紀錄表
    附卷可按，其因一時失慮而罹刑章，復於本院審理時坦認行
    為失當，態度尚佳，被告甲○○經此偵、審程序教訓，當知
    所警惕而無再犯之虞，且其父、母均年逾六十歲，僅被告甲
    ○○一獨子奉養，被告之收入亦非豐厚、家境尚非富裕，均
    有戶籍謄本、在職證明書、村長證明書等附卷可參，本院認
    所宣告之刑，均以暫不執行為適當，爰併諭知緩刑五年，以
    勵自新。
五、沒收:
（一）扣案之（1）霰彈槍一枝 (槍枝管制編號:0000000000）、
     （2）由仿SIG SAUER廠P220型半自動手槍製造之槍枝，換
      裝土造金屬槍管及土造金屬滑套而成之手槍 (含彈匣一個
      ，槍枝管制編號:0000000000）一枝、（3）由仿BERETTA
      廠M9型半自動手槍製造之槍枝，換裝土造金屬槍管而成之
      手槍 (含彈匣一個，槍枝管制編號:0000000000) 一枝、
      （4 ）試射剩餘之口徑9mm制式子彈二十一顆、（5）試射
      剩餘之由金屬彈殼組合直徑8.6±0.5mm金屬彈頭而成之非
      制式子彈一顆、（6）試射剩餘之口徑0.357吋制式子彈七
      顆、（7）試射剩餘之口徑0.38吋制式子彈三顆、（8）試
      射剩餘之口徑12GAUGE之制式霰彈三十顆（以上即如附表
      所示），均係違禁物，應依刑法第38條第1項第1款之規定
      ，宣告沒收之。
（二）至其餘已試射過之（1）口徑9mm制式子彈十二顆、（2）
      由金屬彈殼組合直徑8.6±0.5mm金屬彈頭而成之非制式子
      彈一顆、（3）口徑0.357吋制式子彈四顆、（4）口徑0.
      38吋制式子彈二顆、（5）口徑12GAUGE之制式霰彈十六顆
      ，均經試射擊發而失其子彈之結構及性能，不再具有殺傷
      力，業失其違禁物之性質，爰不另為沒收之諭知。
      ，附此敘明。
（三）另一併扣案之改造手槍（含彈匣一個，槍枝管制編號:000
      0000000）一枝，經鑑定認槍管內具阻鐵，無法發射彈丸
      ，認不具殺傷力，有內政部警政署刑事警察局97年10月22
      日刑鑑字第0970140309號槍彈鑑定書一份在卷可憑，及扣
      案之彈匣一個，均非違禁物，亦不另為沒收之諭知，附此
      敘明。
據上論斷，應依刑事訴訟法第299條第1項前段，槍砲彈藥刀械管
制條例第8條第4項、第12條第4項、第18條第1項，刑法第11條前
段、第28條、第55條、第59條、第42條第3項、第74條第1項第1
款、第38條第1項第1款，判決如主文。
本案經檢察官蔡明達到庭執行職務
中    華    民    國    97    年    3    月    10    日
                  刑事第四庭   審判長法  官   姚銘鴻
                                     法  官   葉明松
                                     法  官   吳俊螢
以上正本證明與原本無異。
如不服本判決應於收受本判決後十日內向本院提出上訴書狀，其
未敘述上訴理由者，並得於提起上訴後十日內向本院補提理由書
狀（均須按他造當事人之人數附繕本）「切勿逕送上級法院」。
中    華    民    國    97    年    3    月    10    日
                                     書記官  林怡吟
附錄本案論罪科刑法條：
槍砲彈藥刀械管制條例第8條
未經許可，製造、販賣或運輸鋼筆槍、瓦斯槍、麻醉槍、獵槍、
空氣槍或第4條第1項第1款所定其他可發射金屬或子彈具有殺傷
力之各式槍砲者，處無期徒刑或5年以上有期徒刑，併科新臺幣1
千萬元以下罰金。
未經許可，轉讓、出租或出借前項所列槍枝者，處5年以上有期
徒刑，併科新臺幣1千萬元以下罰金。
意圖供自己或他人犯罪之用，而犯前二項之罪者，處無期徒刑或
 7年以上有期徒刑，併科新臺幣1千萬元以下罰金。
未經許可，持有、寄藏或意圖販賣而陳列第1項所列槍枝者，處
 3 年以上10年以下有期徒刑，併科新臺幣700 萬元以下罰金。
第 1 項至第 3 項之未遂犯罰之。
槍砲彈藥刀械管制條例第12條
未經許可，製造、販賣或運輸子彈者，處1年以上7年以下有期徒
刑，併科新台幣500萬元以下罰金。
未經許可，轉讓、出租或出借子彈者，處6月以上5年以下有期徒
刑，併科新台幣300萬元以下罰金。
意圖供自己或他人犯罪之用，而犯前二項之罪者，處3年以上10
年以下有期徒刑，併科新台幣700萬元以下罰金。
未經許可，持有、寄藏或意圖販賣而陳列子彈者，處5年以下有
期徒刑，併科新台幣300萬元以下罰金。
第1項至第3項之未遂犯罰之。
附表（沒收）
1、扣案之霰彈槍 (槍枝管制編號:0000000000）壹枝
2、扣案之由仿SIG SAUER廠P220型半自動手槍製造，換裝土造金
   屬槍管及土造金屬滑套而成之手槍 (含彈匣壹個，槍枝管制
   編號:0000000000）壹枝
3、扣案之由仿BERETTA廠M9型半自動手槍製造，換裝土造金屬槍
   管而成之手槍 (含彈匣壹個，槍枝管制編號:0000000000) 壹
   枝
4、扣案之試射剩餘之口徑9mm制式子彈貳拾壹顆
5、扣案之試射剩餘之由金屬彈殼組合直徑8.6±0.5mm金屬彈頭
   而成之非制式子彈壹顆
6、扣案之試射剩餘之口徑0.357吋制式子彈柒顆
7、扣案之試射剩餘之口徑0.38吋制式子彈參顆
8、扣案之試射剩餘之口徑12GAUGE之制式霰彈參拾顆


司法院資訊處製作；財團法人民間司法改革基金會備份。
